【裁判字號】    97,訴,276
【裁判日期】    971009
【裁判案由】    侵權行為損害賠償
【裁判全文】
臺灣臺南地方法院民事判決               97年度訴字第276號
原      告  丁○○○
被      告  乙○○
訴訟代理人  戊○○
被      告  甲○○
訴訟代理人  丙○○
上列當事人間侵權行為損害賠償事件，本院於民國97年9月25日
言詞辯論終結，判決如下：
    主  文
被告應連帶給付原告新臺幣壹拾萬元。
原告其餘之訴駁回。
本判決第一項得假執行；但被告以新臺幣壹拾萬元為原告供擔保
後得免為假執行。
訴訟費用由被告連帶負擔七分之一，餘由原告負擔。
    事實及理由
壹、程序部分：
    按訴狀送達後，原告不得將原訴變更或追加他訴，但擴張或
    減縮應受判決事項之聲明者，不在此限，民事訴訟法第255
    條第1項但書第3款定有明文。本件原告於起訴時就訴之聲明
    請求「被告應給付原告新臺幣（下同）717201萬元」，嗣於
    民國（下同）97年9月25日言詞辯論中將車價部分縮減為7萬
    元，即聲明縮減為「被告應給付原告165366元」，核屬不變
    更訴訟標的而減縮應受判決事項之聲明，與上開規定相符，
    應予准許。
貳、實體部分：
一、原告起訴略以：
(一)、緣被告二人於民國（下同）97年1月8日21時10分在國道一號
    南向330公里加300公尺處追撞原告之車輛，致原告車輛及原
    告乘客受傷，並有豪偉汽車公司估價單、台南市立醫院診斷
    書可證。又原告受有損害如下：
(1)、VOLVO 940 TURBO 2500CC 汽車損害：7萬元。
(2)、車輛拖吊費：4900元。
(3)、代步工具租車費：43000元。
(4)、乘客第一時間受傷醫藥費：12466元。
(5)、受傷乘客轉院救護車（台南至台中）：5000元。
(6)、受傷乘客門診追蹤治療費：7500元。
(7)、受傷乘客醫療中無法工作之補償金：22500元。
    共計165366元，並爰依侵權行為之法律規定提起本訴。
(二)、並聲明：被告應連帶給付原告165366元。
二、被告則略以：
(一)、被告乙○○：同意車禍鑑定送請覆議，另該車禍事故應可拆
    成二部分，其一為被告乙○○部分，其二應為被告甲○○部
    分，應分別處理始得釐清。
(二)、被告甲○○：已針對該車禍鑑定聲請覆議，但尚未有結果，
    又原告丁○○○與被告乙○○在事故發生後，有下車辯論，
    但並未做緊急措施，始致被告甲○○無法辨認路況。
(三)、原告之車價依據被告所提供之車訊資料，應僅65500元。又
    被告均同意原告提出之代步費用（以30天為計算基準）及拖
    吊費用金額，並願連帶給付原告包含車子、拖吊、代步費用
    共10萬元。
三、得心證理由：
(一)、按「民事上之共同侵權行為（狹義的共同侵權行為，即加害
    行為）與刑事上之共同正犯，其構成要件並不完全相同，共
    同侵權行為人間不以有意思聯絡為必要，數人因過失不法侵
    害他人之權利，苟各行為人之過失行為，均為其所生損害共
    同原因，即所謂行為關連共同，亦足成立共同侵權行為，依
    民法第一百八十五條第一項前段之規定，各過失行為人對於
    被害人應負全部損害之連帶賠償責任」（最高法院67年度台
    上字第1737號判例參照）。經查：
１、本件道路交通事故係因被告乙○○駕駛小客車，於97年1月8
    日21時10分許，沿高速公路中線車道由北向南行駛，途經
    330 公里300公尺，變換車道時擦撞同向行駛於內側車道由
    原告丁○○○所駕之小客車後，復有被告甲○○駕駛小客車
    ，亦同向行駛內側車道自後駛來，再擦撞原告之小客車肇事
    ，此有台灣省台南區車輛行車事故鑑定委員會鑑定意見書一
    份可稽。又原告主張被告二人追撞原告之車輛，致原告車輛
    及原告乘客受傷乙情，業據提出編號：公局交字第9541667
    號之國道公路警察局道路交通事故當事人登記聯單、台南市
    立醫院急診收據、高速公路小型車輛拖救服務契約、道路交
    通事故現場圖各一份（均為影本）為證，被告二人對車禍事
    故經過及原告受有損害乙節亦不爭執，堪信為真。
２、原告主張被告二人上開侵權行為，自應依民法第185條之規
    定，連帶賠償原告所受之損害云云，被告甲○○則以原告丁○○○與被告乙○○在事故發生後，有下車辯論，但並未做
    緊急措施，始致被告甲○○無法辨認路況，追撞原告停在路
    旁之汽車等語以茲抗辯。揆諸上開判例意旨參照，民事上之
    共同侵權行為，不以行為人間有意思聯絡為必要，苟各行為
    人之過失行為，均為其所生損害共同原因，即所謂行為關連
    共同，亦足成立共同侵權行為，依民法第185條第1項前段之
    規定，各過失行為人對於被害人應負全部損害之連帶賠償責
    任。查本件被告乙○○雖因閃避他車變換車道未注意安全距
    離而與原告發生擦撞，於擦撞後又未做緊急措施或警告，惟
    被告甲○○於行經肇事地點道路時，本應減速小心行駛，然
    被告甲○○既未保持安全距離亦未注意車前狀況，而在原告
    與被告乙○○發生事故後，再次撞擊原告停於內側車道之小
    客車，難謂已盡駕駛人之注意義務。雖被告乙○○與被告甲○○間並無侵權行為意思之聯絡，然被告二人之行為皆為此
    車禍事件所生損害之共同原因（(1)原告乙○○變換車道未注
    意安全距離為肇事主因、(2)被告甲○○未保持安全距離，未
    注意車前狀況為肇事次因、(3)原告無肇事因素），即所謂行
    為關連共同，亦足成立共同侵權行為，並有台灣省台南區車
    輛行車事故鑑定委員會鑑定意見書（台南區970408案）可參
    ，是應堪認被告乙○○及被告甲○○自應連帶賠償原告所受
    之損害。是以，原告此部份被告二人應連帶給付原告所受損
    害之主張，自可採信。
(二)、按「損害賠償，除法律另有規定或契約另有訂定外，應以填
    補債權人所受損害及所失利益為限」，民法第216條第1項定
    有明文。次按「(一)關於侵權行為賠償損害之請求，以受有實
    際損害為要件。(二)損害賠償之範圍，應以被害人實際所受損
    害為衡」（最高法院19年上第2316號判例意旨參照）。經查
    ：原告主張因被告二人追撞原告之小客車，致原告受有下列
    損害，分述如下：
１、原告主張其（西元）1995年出廠之小客車被被告追撞後，修
    理費用高達621835元，遠高於該車之市價，故請求被告賠償
    該車應有之市價70000云云，惟據被告提出之車訊資料二手
    車每年折舊金額大約為前一年價錢之八折許，又（西元）
    1998年出廠與原告同款之小客車市價約90000元，故原告所
    有之小客車現今應僅有65500元之價值。是以，原告就汽車
    部分請求於65500元內自屬有據，堪可採信。逾此部分之主
    張，即不足採。
２、原告主張上開車禍發生後，共支出車輛拖吊費4900元及代步
    租車費用43000元（1000元/日×43日）云云，惟查，據原告
    所提出之高速公路小型車拖救服務契約所示，拖吊費用應為
    4500元，而代步費用部分，兩造嗣後合意以30日作為計算基
    準，就此部分兩造皆不爭執，是以，原告於34500元內之主
    張（即拖吊費4500元、代步租車費30000元）顯可採信。
３、另原告主張受傷乘客之醫療費、轉院救護車費用、門診追蹤
    治療費、無法工作之補償金共計47466元云云，惟就上開金
    額之支出，原告並非直接受害人亦無支出上開金額，即不符
    賠償損害之請求以有實際受損為要件，故原告就此部分之請
    求，即不足採。
(三)、從而，原告本於侵權行為損害賠償之法律關係，請求被告連
    帶給付於100000元範圍內，為有理由，應予准許；逾此範圍
    之請求，為無理由，應予駁回。又所命給付之金額或價額未
    逾新臺幣五十萬元之判決，法院應依職權宣告假執行，民事
    訴訟法第389條第1項第五款定有明文，本件就原告勝訴部分
    ，依職權宣告假執行。就被告部分並依職權諭知供擔保後得
    免為假執行。
五、本件判決基礎已臻明確，兩造其餘攻擊防禦方法及訴訟資料
    經本院審酌後，核與判決不生影響，無逐一論駁之必要，併
    此敘明。
六、結論：原告之訴為一部有理由，一部無理由，依民事訴訟法
    第79條、第85條第2項、第389條第1項第5款、第392條第2項
    ，判決如主文。
中    華    民    國    97    年    10    月    9    日
                  民事第一庭    法  官  曾鴻銘
以上正本係照原本作成。
如對本判決上訴，須於判決送達後20日內向本院提出上訴狀。
中    華    民    國    97    年    10    月    9    日
                                書記官  盧昱蓁


司法院資訊處製作；財團法人民間司法改革基金會備份。
